【裁判字號】    98,上,132
【裁判日期】    980512
【裁判案由】    減少價金
【裁判全文】
臺灣高等法院民事判決                   98年度上字第132號
上  訴  人  乙○○
            辛○○
            己○○
            庚○○
            丁○○
            丙○○
            甲○○
共      同
訴訟代理人  陳志雄律師
            陳信瑩律師
被 上訴 人  嘉泥建設開發股份有限公司
法定代理人  戊○○
訴訟代理人  陳松棟律師
上列當事人間請求減少價金等事件，上訴人對於中華民國97年12
月11日臺灣臺北地方法院97年度訴字第5716號第一審判決提起上
訴，並為訴之追加，本院於民國98年4月28日言詞辯論終結，判
決如下：
    主  文
上訴及追加之訴均駁回。
第二審及追加之訴訴訟費用均由上訴人負擔。
    事實及理由
壹、程序方面：
一、按在第二審為訴之變更或追加，非經他造同意，不得為之。
    但民事訴訟法第255條第1項第2款至第6款情形，不在此限。
    又請求之基礎事實同一者，縱於訴狀送達後，原告仍得將原
    訴變更或追加他訴，無須得被告同意，此觀之民事訴訟法第
    446條第1項、第255條第1項第2款等規定自明。經查上訴人
    等於原審僅主張物之瑕疵擔保，依民法第359條規定請求被
    上訴人減少所購車位價金，以每車位各返還上訴人新臺幣（
    下同）866,000元；嗣於本院追加依民法第227條所定不完全
    給付為請求權基礎並請求遲延利息，核其請求之基礎事實相
    同，應予准許，合先敘明。
二、再查，被上訴人雖認上訴人所追加「系爭停車位基於可歸責
    於被上訴人之事由設計規劃不當，被上訴人應負物之瑕疵擔
    保及不完全給付之責」為新攻擊防禦方法，不符合民事訴訟
    法第447條第1項各款之情形，應予駁回云云。惟上訴人於原
    審民國（下同）97年10月7日所提爭點整理狀即謂：「…被
    告公司設計不良及違反法令之瑕疵給付，業遭媒體揭露與舉
    發（參原證六）。七、綜上所述，原告因被告間買賣契約車
    位之給付約定不但違反相關法令之規定，亦違反其合約之履
    行，實有效用品質上瑕疵，依法應負瑕疵擔保責任，原告等
    自有權請求損害賠償。」（見原審卷第197頁）。是應認上
    訴人係就先前已經提出「設計不良」之攻擊防禦方法為補充
    ，況若不許其提出該攻擊防禦方法亦顯失公平，依民事訴訟
    法第447條第1項但書第3、6款規定，仍應准許上訴人提出。
貳、實體方面：
一、上訴人起訴主張：伊等於93年間分別向被上訴人嘉泥建設開
    發股份有限公司（下稱嘉泥公司）購買坐落於臺北市○○區
    ○○段2小段953-2、945-1、953-6地號土地上之「嘉新麗水
    花園麗景區」房地、及如原判決附表 (下簡稱附表) 所示之
    地下1樓平面停車位（下稱系爭停車位）。前述房屋地下室
    平面停車位數量總計16個，每一停車位均無獨立權狀，雙方
    於房地預定買賣契約書第2條約定停車位規格為長5.75公尺
    、寬2.25公尺、高2.1公尺，且可停放長5.75公尺、寬2.25
    公尺、高2.1公尺之車輛。詎被上訴人交屋後，上訴人等發
    現系爭停車位規格與買賣契約所載之尺寸不符；乃要求被上
    訴人改善，惟經被上訴人重新規劃後之停車位大小仍與兩造
    約定有異（寬度實際僅2.225公尺）。而依建築技術規則第
    60  條第1款之規定，每輛停車位之基本寬度應為2.5公尺，
    雖該條但書亦規定設置於室內之停車位，其1/2車位數，每
    輛停車位寬度及長度各得寬減25公分，然該最低寬度應不得
    再以契約約定之誤差值允為減少，否則即喪失正常使用之狀
    況及一般品質，被上訴人未依建築技術規則保留停車必要空
    間，致上訴人等停車時無法正常開啟車門，且與比鄰之車輛
    無適當空隙，僅能由上訴人等自行約定前後錯開佔用公用車
    道停放、或其中一輛不為停放，嚴重影響系爭停車位之通常
    效用，被上訴人所為停車位之提供顯有效用及品質上之瑕疵
    。系爭停車位既存有上開瑕疵，致每3個車位實際上僅能供
    停放2部車輛，而上訴人等購買系爭停車位之價金均為
    2,600,000元，爰依民法第359條瑕疵擔保規定請求被上訴人
    減少價金1/3即866,000元及依民法第227條不完全給付規定
    請求被上訴人賠償損害即以1/3之價金866,000元為賠償之損
    害等語。於原審聲明：(一)被上訴人應給付上訴人乙○○
    866,000元；(二)被上訴人應給付上訴人己○○866,000元；
    (三)被上訴人應給付上訴人丁○○及丙○○866,000元；(四
    )被上訴人應給付上訴人庚○○866,000元；(五)被上訴人應
    給付上訴人辛○○866,000元；(六)被上訴人應給付上訴人
    甲○○866,000元。並於本院聲明：(一)原判決廢棄；(二)
    被上訴人應給付上訴人乙○○、己○○、庚○○、辛○○、
    甲○○各866,000元，給付丁○○、丙○○866,000元，並均
    自起訴狀繕本送達被上訴人翌日起至清償日止，按周年利率
    5%計算之遲延利息；(三)第一、二審訴訟費用由被上訴人負
    擔；(四)願供擔保，請准宣告假執行。
二、被上訴人則以：依據建築技術規則施工篇第60條第1項第1款
    規定，停車空間…，每輛停車位為寬2.5公尺，長6公尺，…
    ，但設於室內之停車位，其1/2車位數，每輛停車位寬度及
    長度各寬減25公分。」，而系爭停車位為室內停車位，故其
    中1/2之車位數即8個停車位，其寬度及長度得寬減25公分，
    是兩造於買賣契約約定停車位寬度為2.25公尺，顯符合建築
    技術規則施工篇第60條第1項第1款但書之規定。又系爭房地
    買賣契約第2條第3款約定「…停車位誤差在2％以下且長未
    逾10公分、寬未逾5公分、高未逾5公分，視為符合規格…」
    ，系爭車位之實際規格既未超過前開誤差範圍，自應「視為
    」符合規格。又買賣契約所載停車位可停放車輛規格為「長
    5. 75公尺、寬2.25公尺、高2.1公尺之車輛」，乃指「可停
    放車輛之『最大』長、寬、高」，此記載與全國各建設公司
    預售屋之契約記載方式均相符；且建築物之容許誤差，臺北
    市定有臺北市建築管理自治條例，該條例第23條規定「建築
    物不得突出法定之建築線、牆面線或基地地界線；其勘驗尺
    寸及竣工尺寸應合於下列容許誤差：一、建築物各層樓地板
    面積誤差百分之三以下，且未逾3平方公尺，其他各部分尺
    寸誤差未逾百分之二以下，且未逾10公分。二、建築物總高
    度誤差在百分之一以下，且未逾30公分，各樓層高度誤差在
    百分之三以下，且未逾10公分。」，由上述條文之規定，系
    爭停車位寬度均達222.5公分以上，誤差範圍均在百分之一
    以內，其誤差尚在容許範圍內。況被上訴人所興建「嘉新麗
    水花園麗景區」建案中，其停車位本有「大車位」及「小車
    位」之分，今上訴人斟酌其各自使用之車輛情形後，既決定
    購買「小車位」，而非「大車位」，自不得謂其所購買之停
    車位必可停放任何規格之車輛；況上訴人所舉「現場停放車
    輛照片」顯示，系爭地點所停放之車輛均為寬度較寬之車輛
    （約181公分至189.8公分），較一般市售車輛寬度平均為
    173公分左右為寬，故縱有停放車輛貼近之情形，尚不得驟
    以指摘系爭車位有瑕疵。且縱停車位有瑕疵，上訴人請求減
    少價金1/3，亦無所據等語資為抗辯。於原審聲明：(一) 上
    訴人之訴駁回；(二)訴訟費用由上訴人負擔。並於本院聲明
    ：(一)上訴及追加之訴均駁回；(二)訴訟費用由上訴人負擔
    ；(三)如受不利判決，願供擔保請准宣告免為假執行。
三、本件依民事訴訟法第463條準用第270條之1第1項第3款規定
    協議簡化爭點，兩造同意簡化爭點如下：
(一)兩造不爭執事項  (見本院卷第18頁98年3月12日準備程序筆
    錄，第42頁背面98年4月2日勘驗程序筆錄，第77頁98年4月2
    8日言詞辯論筆錄，原審卷第193頁97年10月7日言詞辯論筆
    錄)：
  1.上訴人向被上訴人購買「嘉新麗水花園麗景區」，由上訴人
    庚○○買受編號第3號停車位，上訴人甲○○買受第4號停車
    位，上訴人己○○買受第5號停車位，上訴人乙○○買受第
    14號停車位，上訴人辛○○買受第15號停車位，上訴人丁○
    ○、丙○○買受第16號停車位。
  2.上開停車位之實際大小為：長5.75公尺、高2.1公尺，寬度
    部分(1)以線中心點來量如附表所示(2)以線內來量如98年4月
    2日勘驗程序筆錄所附竣工圖所示。
  3.上訴人乙○○、己○○、庚○○、辛○○、甲○○與被上訴
    人簽訂之「房地預定買賣契約書」第2條第3款約定，停車位
    規格為「長5.75公尺、寬2.25公尺、高2.1公尺」；上訴人
    丁○○、丙○○與被上訴人簽訂之「房地買賣契約書」第1
    條第3款約定，停車位規格為「長5.75公尺、寬2.23公尺、
    高2.1公尺」。
(二)兩造爭執事項  (見同上筆錄)：
  1.系爭車位有無上訴人主張之瑕疵，而得請求減少價金？
  2.上訴人追加依民法第227條不完全給付之法律關係請求損害
    賠償有無理由？
四、關於系爭車位有無上訴人主張之瑕疵，而得請求減少價金？
(一)按當事人主張有利於己之事實者，就其事實有舉證之責任。
    民事訴訟法第277條前段定有明文。又物之出賣人，對於買
    受人應擔保其物依第373條之規定危險移轉於買受人時，無
    滅失或減少其價值之瑕疵，亦無滅失或減少其通常效用，或
    契約預定效用之瑕疵，但減少之程度無關重要者，不得視為
    瑕疵；買賣因物有瑕疵，而出賣人依前5條之規定應負擔保
    之責者，買受人得解除其契約，或請求減少價金，但依情形
    ，解除契約顯失公平者，買受人僅得請求減少價金；民法第
    354條第1項、第359條分別定有明文。次按，所謂物之瑕疵
    ，係指存在於物之缺點而言，凡依通常交易觀念，或依當事
    人之約定認為物應具備之價值、效用或品質而不具備者，即
    為物有瑕疵 (最高法院73年台上字第1173號判例、最高法院
    85年台上字第1306號判決意旨參照) 。本件上訴人主張系爭
    停車位因寬度不足而有效用上之瑕疵，既為被上訴人所否認
    ，自應由其就此有利於己之事實負舉證責任。
(二)經查上訴人乙○○、己○○、庚○○、辛○○、甲○○與被
    上訴人簽訂之「房地預定買賣契約書」第2條第3款約定「…
    ，停車位規格為長5.75公尺、寬2.25公尺、高2.1公尺（可
    停放長5.75公尺、寬2.25公尺、高2.1公尺之車輛）。停車
    位規格誤差在百分之二以下且長未逾10公分、寬未逾5公分
    、高未逾5公分，視為符合規格。」，上訴人丁○○及丙○
    ○與被上訴人簽訂之「房地買賣契約書」第1條第3款約定「
    …，其停車位規格為長5.75公尺、寬2.23公尺、限高2.1公
    尺。」，此有房地預定買賣契約書等影本附卷足憑 (見原審
    卷第32至158頁原證1) ，而被上訴人實際交付上訴人乙○○
    、己○○、庚○○、辛○○、甲○○之停車位實際大小為長
    5.75公尺、高2.1公尺，寬度部分(1)以線中心點來量如附表
    所示，已如上述，其寬度為222.5公分至223.5公分，誤差僅
    約1.5公分至2.5公分不等，被上訴人交付上訴人丁○○及丙
    ○○之停車位寬度亦達222.5公分，僅誤差0.5公分，其誤差
    值未逾越5公分，尚在系爭買賣契約所約定之可容許誤差範
    圍，已難認被上訴人有為瑕疵給付。再查上開契約內容與內
    政部公告之「預售屋買賣定型化契約應記載事項」第2點第3
    款第1目規定「平面式停車位其誤差在百分之二以下且長未
    逾10公分、寬未逾5公分、高未逾5公分，視為符合規格。」
    均屬相符，且上開事項係經內政部查訪坊間建築投資業者之
    預售屋買賣之停車位面積誤差，及因應測量儀器及人為技術
    性誤差之考量，為兼具公平性及彈性，並提經行政院消費者
    保護委員會議審議，經審議委員充分討論，作成決議後予以
    公告頒行，此有內政部97年4月18日內授中辦地字第0970723
    025號函1紙、預售屋買賣定型化契約應記載及不得記載事項
    1份在卷可憑（見原審卷第159-160頁、180-191頁），益徵
    停車位之施工並未特別排除於建築實務上可容許誤差範圍之
    適用。上訴人空言主張系爭停車位規格與買賣契約書所載不
    符，系爭停車位並不容許再有施工誤差云云，復未能舉證以
    實其說，自無可取。
(三)上訴人雖再稱：兩造買賣契約書有系爭停車位在一定範圍內
    之誤差視為符合規格之約定無效云云，並提出內政部97年4
    月18日內授中辦地字第0970723025號函影本為證，惟依該函
    說明所載：「一、‧‧二、按本部公告之『預售屋買賣定型
    化契約應記載事項」第2點 (房地標示及停車位規格) 第3款
    第1目規定「‧‧其車位規格為長__公尺，寬公尺，高__公
    尺 ( 可停放長__公尺，寬__公尺，高__公尺之車輛)，另含
    車道及其他必要空間，面積計平方公尺 (坪) 。平面式停車
    位其誤差在百分之二以下且長未逾十公分、寬未逾五公分、
    高未逾五公分，視為符合規格；‧‧‧』，查此一條款內容
    乃本部研擬預售屋買賣契約書範本草案時，查訪坊間建築投
    資業者之預售屋買賣之停車位面積誤差，及因應測量儀器及
    人為技術性誤差之考量，為兼具公平性及彈性，並提經行政
    院消費者保護委員會議審議，經審議委員充分討論，作成決
    議後予以公告頒行，‧‧四、又按『每輛停車位為寬2.25
    公尺，長6公尺；大型客車每輛停車位為寬4公尺，長12公尺
    。但設置於室內之停車位，其二分之一車位數，每輛停車位
    寬度及長度各寬減25公分。』為建築技術規則建築設計施工
    篇第60條第1款所明定，‧‧」，此有內政部97年4月18日內
    授中辦地字第0970723025號函影本1紙足憑（見原審卷第159
    、160頁），是依該函觀之，並無「不容許誤差存在」之內
    容，亦無「違反建築技術規則建築設計施工編規定」之內容
    。上訴人所舉該函內容，主張兩造買賣契約書有系爭停車位
    在一定範圍內之誤差視為符合規格之約定無效云云，自難認
    為可採。
(四)上訴人另提出原證4(見原審卷第200至203頁台北市政府都市
    發展局工務部門質詢答覆資料影本)，上證1（見本院卷第27
    頁網路上下載消保會「避免消費者所購買之停車位面積縮水
    ，消保會已建議積極改善」報導影本）、上證2（見本院卷
    第28頁98年1月5日台北市建築管理處施工管理科答復內容影
    本）、上證3（見本院卷第29頁98年1月9日自由時報剪報影
    本）等主張所有建築技術規則當中，完全沒有允許誤差的規
    定存在，且違反消費者保護法第12條第1項規定為無效云云
    ，惟被上訴人否認該內容形式及實質之真正，且觀諸原證4
    資料內容，為台北市議員李慶元與台北市政府工務局建築管
    理處長何幼榕間，就停車位寬度之質詢問答記錄，既非完整
    之記錄，且問答語意均不甚明瞭，上訴人以此主張所有建築
    技術規則當中，完全沒有允許誤差的規定存在云云，自亦不
    足採。至於上證1、2、3之上述網路訊息、自由時報剪報報
    導、台北市議員李慶元對台北市建築管理處之質詢答覆記錄
    ，由其形式而言，均針對本案有關事項之新聞報導或詢答，
    且均係兩造於93年間簽訂買賣契約書後所生事項之報導或詢
    答，由記者或相關人員表示對於若干事項之意見，而非兩造
    於93年簽訂買賣契約書時所應遵循之法規、契約內容，亦不
    足作為本件判斷之佐證。另按消費者保護法第12條第1項固
    規定：「定型化契約中之條款違反誠信原則，對消費者顯失
    公平者，無效。」，惟查系爭契約內容與內政部公告之「預
    售屋買賣定型化契約應記載事項」第2點第3款第1目規定「
    平面式停車位其誤差在百分之二以下且長未逾10公分、寬未
    逾5公分、高未逾5公分，視為符合規格。」均屬相符，且上
    開事項係經內政部查訪坊間建築投資業者之預售屋買賣之停
    車位面積誤差，及因應測量儀器及人為技術性誤差之考量，
    為兼具公平性及彈性，並提經行政院消費者保護委員會議審
    議，經審議委員充分討論，作成決議後予以公告頒行，系爭
    停車位之施工並未特別排除於建築實務上可容許誤差範圍之
    適用，已如上述，自難認兩造約定有違反誠信原則或有何顯
    失公平情形，上訴人主張系爭契約約定違反消費者保護法第
    12條第1項規定為無效云云，亦無可取。
(五)上訴人雖又主張：兩造買賣契約書有關停車位部分之條款內
    容，未敘明「另含車道及其他必要空間，面積共計…」，有
    違「預售屋買賣定型化契約應記載事項」第2點規定而無效
    云云；經查兩造買賣契約書第2條第3款有關停車位部分，與
    內政部頒布之預售屋買賣定型化契約應記載事項第2點規定
    雖不盡相符，而有遺漏「另含車道及其他必要空間，面積共
    計…」之記載，固屬非虛。惟查系爭停車位所在之停車場，
    於建築設計時即有合法之車道及其他必要空間，經報請主管
    機關核准發給建造執照，然後依照主管機關所核准之建造執
    照施工，取得使用執照，系爭停車位所在之停車場，為具有
    有合法之車道及其他必要空間之停車場之事實，為上訴人所
    不爭執，且本院於98年4月2日前往系爭停車位現場履勘時，
    亦確實可見系爭停車位現場，有合法且足供使用之車道、必
    要之迴車空間，縱兩造訂立買賣契約書當時，於買賣契約書
    中，未訂明「另含車道及其他必要空間，面積共計…」等字
    樣，但另有將建造執照核准之汽車停車空間平面圖影本，作
    為買賣契約書之附件，且依卷附建造執照汽車停車空間平面
    圖(見原審卷第223至225頁)，可知系爭停車位有車道及其他
    必要空間，惟被上訴人係將「含有車道及其他必要空間」之
    系爭停車位，出賣予上訴人等，並於嗣後交付系爭停車位時
    ，將「含有車道及其他必要空間」之系爭停車位，交付予上
    訴人等，兩造間之買賣契約書縱未訂明「另含車道及其他必
    要空間，面積共計…」字樣，惟對於兩造之權利義務，則無
    影響，上訴人以此主張系爭契約無效云云，亦不可採。
(六)再按「停車空間及其應留設供汽車進出用之車道，規定如左
    ：一、每輛停車位為寬2.5公尺，長6公尺；大型客車每輛停
    車位為寬4公尺，長12公尺。但設置於室內之停車位，其二
    分之一車位數，每輛停車位寬度及長度各寬減25公分。二、
    機械停車設備每輛為寬2.2公尺，長5.5公尺及淨高1.8公尺
    。」建築技術規則建築設計施工編第60條第1項定有明文。
    系爭停車位係位於地下一層，為室內停車位，則依上開規定
    ，室內停車位之寬度應為2.25公尺即225公分以上，方為適
    法。惟系爭停車位之實際寬度為222.5公分至223.5公分不等
    ，已如前述，核與上開法令規定僅不足1.5公分至2.5公分，
    此或係出於該地下室樑柱間為求支撐地上建物排列時之誤差
    所致，再依前開建築技術規程所定機械停車設備容許之寬度
    為2.2公尺，顯見寬度若在2.2公尺以上時，均足供停放自用
    小客車使用。且觀之市售一般中小型房車之寬度多在1.8公
    尺左右或1.8公尺以下，有卷附之市售車輛寬度統計表及U-C
    AR車壇新聞-2007年12月份台灣汽車市場銷售報告等網路資
    料在卷可稽（見原審卷第244頁、第245頁、第248至258頁）
    ，本件上訴人之停車位於經被上訴人重新劃設後，既有2.22
    5公尺以上，縱於駕駛上下車時稍嫌不便，但究無礙於一般
    中小型車輛之進出，實難認有減少其通常效用之瑕疵。至上
    訴人所提出之相片，及經本院履勘現場結果(見原審卷第161
    至163頁、本院卷第42至51頁)，固確有駕駛上下車困難之情
    形，惟觀之系爭編號第3號、第5號停車位中所停放之車輛分
    別為車輛寬度189.8公分及193.3公分之大型進口休旅車，此
    亦為上訴人所是認（見原審卷第161頁、259頁、本院卷第44
    頁、45頁、47頁、51頁），顯非一般之中小型車輛，故比鄰
    之編號第4號停車位駕駛人縱無法正常出入，惟尚能進出，
    僅駕駛上下車確有困難，亦係因兩旁停放大型車輛影響所致
    ，尚難遽認系爭停車位有何瑕疵可言。至於上訴人等主張系
    爭停車位寬度應以所劃定各停車格白線內之距離為準云云，
    惟為被上訴人所否認，且觀諸系爭契約亦無此約定，上訴人
    復未能舉證以實其說，自無可採。故上訴人主張：系爭停車
    位、停車場規劃不當，違反建築技術規則，未依建築技術規
    則規定保留停車必要空間，3個車位僅能供停放2部車輛云云
    ，亦屬無據。
(七)綜上所述，本件上訴人既無法舉證證明一般建築工程實務，
    停車位之尺寸及面積不得有容許性誤差之存在，復未能證明
    系爭停車位有何一般中小型車輛無法正常停放之瑕疵，且依
    據系爭買賣契約，被上訴人所交付之買賣標的物尺寸與契約
    所約定之規格視為相符，則上訴人請求被上訴人減少價金，
    即非有據。
五、關於上訴人追加依民法第227條不完全給付之法律關係請求
    損害賠償有無理由？
(一)上訴人於本院主張：系爭停車位基於可歸責於被上訴人之事
    由設計規劃不當，被上訴人應負不完全給付之責云云，被上
    訴人則否認系爭停車位有何設計、規劃不當之情形。經查系
    爭停車位之尺寸及面積係在容許誤差範圍內，並未違反一般
    建築工程實務，或有一般中小型車輛無法正常停放之瑕疵，
    且依據系爭買賣契約，被上訴人所交付之買賣標的物尺寸與
    契約所約定之規格視為相符，系爭停車位，雖有如前所述之
    約1.5公分至2.5公分規格誤差，此一誤差，為台北市建築管
    理自治條例第23條所定容許誤差範圍，且合於兩造買賣契約
    書所約定誤差範圍之誤差，仍符合一般自用小客車之使用，
    並無欠缺通常效用或預定效用之瑕疵，均已如上述，自難認
    有何規劃、設計或施工不當之不完全給付情形。
(二)被上訴人抗辯：其所興建之系爭停車位所在停車場，本有「
    大停車位」（寬度2.5公尺）、「小停車位」（寬度2.25 公
    尺）二種不同規格之停車位，該「大停車位」、「小停車位
    」之寬度不同、價格亦有差異之事實，為上訴人所不爭執，
    自堪信為真實。再查上訴人等購買系爭停車位當時，上訴人
    等本得依其使用車輛大小不同情形，自由選購「大停車位」
    或「小停車位」，上訴人等如何選購，為其個人之自由，上
    訴人既未能證明被上訴人有何強制、干預或欺瞞之情形，且
    上訴人所購之車位亦均屬「小停車位」，但事後卻均停放寬
    度較一般自用小客車為寬之車輛，本院98年4月2日現場履勘
    當時，上訴人等停放之車輛確分別為BMW牌X5大型休旅車、
    裕隆牌Teana大型轎車、Volvo牌XC90大型休旅車、豐田牌
    Camry大型轎車、Buick大型轎車、Lexus牌大型轎車，此觀
    本院勘驗筆錄所附照片自明 (見本院卷第44至51頁) ，此類
    車輛均非一般人所稱之小車，以此等車型較一般小車為寬之
    車輛，停放於小車位，駕駛人進出車輛自會產生寬度不足之
    不便，則上訴人既以較低價格購買小車位，卻停放比一般小
    型車為寬之上開較大型車輛，因而主張系爭停車位有寬度不
    足之瑕疵或不完全給付，顯有失衡平原則。況上訴人丁○○
    、丙○○之16號車位，係於系爭集合住宅之房屋及車位已完
    工交屋後才購買，購買前亦曾前往試停車位等事實，亦為兩
    造所不爭執，故上訴人等於停車時，雖有因空間不足駕駛人
    進出車輛不便情形，實係上訴人購買系爭車位時斟酌其各自
    使用車輛情形之自由選擇，上訴人等購買當時既決定購買價
    位較低之「小車位」，而非價位較高之「大車位」，自不得
    謂其所購買之小車位必可停放任何規格之車輛。而上訴人等
    購買系爭小車位後，竟用以停放車輛寬度均較一般市售小型
    車輛為寬之較大型車輛，顯係渠等使用系爭小車位之方式問
    題，故縱有停放車輛貼近，寬度略顯不足，造成駕駛上下車
    不便情形，尚難認係被上訴人給付系爭小車位有瑕疵或不完
    全給付之情形。
六、綜上所述，上訴人依民法第359條瑕疵擔保規定請求被上訴
    人減少價金1/3即866,000元及追加之訴依民法第227條不完
    全給付規定請求被上訴人賠償損害866,000元及法定遲延利
    息，均為無理由，不應准許。其假執行之聲請亦失所附麗，
    應併予駁回。原審為上訴人敗訴之判決，並無不合。上訴及
    追加意旨指摘原判決不當，求予廢棄改判，為無理由，應予
    駁回。
七、本件事證已臻明確，兩造其餘主張及舉證與本件判決結果無
    涉，毋庸一一審酌，併予敘明。
參、據上論結，本件上訴及追加之訴均為無理由，依民事訴訟法
    第449條第1項、第78條，判決如主文。
中    華    民    國    98    年    5    月     12    日
                        民事第五庭
                            審判長法  官  魏麗娟
                                  法  官  陳博享
                                  法  官  黃雯惠
正本係照原本作成。
如不服本判決，應於收受送達後20日內向本院提出上訴書狀，其
未表明上訴理由者，應於提出上訴後20日內向本院補提理由書狀
（均須按他造當事人之人數附繕本）上訴時應提出委任律師或具
有律師資格之人之委任狀；委任有律師資格者，另應附具律師資
格證書及釋明委任人與受任人有民事訴訟法第466條之1第1項但
書或第2項（詳附註）所定關係之釋明文書影本。
中    華    民    國    98    年    5    月    12    日
                              書記官   鄭麗兒
附註：
民事訴訟法第466條之1（第1項、第2項）：
對於第二審判決上訴，上訴人應委任律師為訴訟代理人。但上訴
人或其他法定代理人具有律師資格者，不在此限。
上訴人之配偶、三親等內之血親、二親等內之姻親，或上訴人為
法人、中央或地方機關時，其所屬專任人員具有律師資格並經法
院認為適當者，亦得為第三審訴訟代理人。


司法院資訊處製作；財團法人民間司法改革基金會備份。
